臺灣臺中地方法院刑事判決　　　　　　　94年度訴字第2220號
公　訴　人　臺灣臺中地方法院檢察署檢察官
被　　　告　甲○○
選任辯護人　　洪鍚欽律師
　　　　　　　陳姿君律師
上列被告因誣告案件，經檢察官聲請簡易判決處刑（聲請簡易判
決處刑案號九十四年度偵字第九一五五號），本院認為不宜以簡
易判決處刑，改依通常程序審理，判決如下：
    主    文
甲○○意圖他人受刑事處分，向該管公務員誣告，處有期徒刑伍
月，緩刑貳年。
    犯罪事實
一、甲○○之現任配偶江篤信為丙○○之前夫，因丙○○以江篤
    信積欠贍養費為由向臺灣士林地方法院聲請假扣押獲准後，
    經臺灣士林地方法院囑託本院代為執行假扣押，丙○○並於
    民國九十三年六月四日十一時許引導本院民事執行處人員前
    往臺中市北屯區○○○○街三十號四樓之一江篤信住處執行
    假扣押查封江篤信之財產，甲○○因不滿丙○○聲請假扣押
    及在查封當時對其拍照，明知本院民事執行處人員於當日進
    行查封當時，丙○○並無以徒手毆打或用腳踢其身體之行為
    ，竟意圖丙○○受刑事處分，基於誣告之犯意，而於九十三
    年七月十日十六時四十分許，在臺中市警察局第五分局向承
    辦之員警林川吉誣指其於九十四年六月四日，在臺中市北屯
    區○○○○街三十號四樓之一處遭丙○○以腳踢成傷等不實
    事項，對丙○○提出告訴，誣指丙○○犯傷害罪，案經臺灣
    臺中地方法院檢察署檢察官偵查後以罪嫌不足為由，而於九
    十四年一月二十一日以九十三年度偵字第一二八三二號對丙○○為不起訴處分，甲○○又聲請再議，經臺灣高等法院臺
    中分院檢察署以原不起訴處分有理由而駁回其再議確定在案
    。
二、案經丙○○訴由臺灣臺中地方法院檢察署檢察官偵查後聲請
    簡易判決處刑，本院認為不宜以簡易判決處刑，改依通常程
    序審理。
    理    由
一、訊據被告甲○○對於其有於上開時、地告訴丙○○涉嫌傷害
    之事實，固直承不諱，惟否認有何誣告之犯行，辯稱：執行
    假扣押當日，其與丙○○有吵架及拉扯，丙○○確實有以腳
    踢其腹部而造成其受傷，其並無誣指丙○○云云。惟查：
  (一)前揭事實，業據告訴人丙○○指訴甚詳，並有被告於九十三
    年七月十日十六時四十分，在臺中市警察局第五分局刑事組
    ，指訴稱：丙○○於九十三年六月四日十一時許，與臺灣臺
    中地方法院一名女書記官、文昌派出所警員一同前往其位於
    臺中市北屯區○○○○街三十號四樓之一住處說要執行假扣
    押，當時丙○○持一台照相機對其拍照，被書記官制止後，
    丙○○又再對其拍照，其即上前要取走丙○○的相機，丙○○就用腳踢其，致其全身皮下瘀清及左、右手臂受有擦傷，
    等情，對丙○○提出告訴之警詢筆錄在卷可稽（詳見臺灣臺
    中地方法院檢察署九十三年偵字第一二八三二號傷害案偵查
    卷第九頁至第十二頁）。
  (二)告訴人丙○○於上開傷害案件檢察官偵查中稱：當天查封時
    甲○○不准其進入，查封後其要去看封條時，甲○○就衝過
    來用手打及用腳踢其身體，甲○○的兒子也有打其，甲○○
    還拿一個硬物打其太陽穴，當時其被打得很慘，沒有辦法還
    手，甲○○的兒子、媳婦都在場，甲○○的兒子還拉扯其皮
    包，當天其並沒有打甲○○等語（詳見傷害案偵查卷第六四
    頁本院卷第四六頁）；復於本院審理時結證稱：查封當天甲○○不讓其進入，書記官、執達員入內貼封條後，其進去要
    看封條時，甲○○就突然拿一個硬硬的東西從正面打其左邊
    太陽穴，其被打後叫了一下，接著甲○○的兒子馬子傑就過
    來，其被打時很痛，嚇了一跳，一點防衛的動作都沒有，其
    被甲○○打了好幾下，至少叫了七、八聲，警察就馬上來制
    止，本件只有甲○○打其，是甲○○的兒子馬子傑要來搶其
    的皮包及照相機，其要保護皮包而與馬子傑各自拉著皮包，
    並無與甲○○發生拉扯，也沒有出手打甲○○等語（見本院
    卷第四一頁至第四三頁）。而證人即當天前往執行假扣押之
    本院民事執行處書記官丁○○於該傷害案件檢察官偵查中結
    證稱：當天其一入內就開始低頭作筆錄，後來聽到吵鬧的聲
    因抬頭查看，發現那位中年婦人（即甲○○）揮手過去打債
    權人（即丙○○），其與執達員就制止甲○○，但甲○○還
    是打過去，其看到是甲○○打到丙○○頭部一下及用腳踹了
    丙○○一下，其制止後見她們二人還是在吵，所以就請警察
    支援，從其開始抬頭查看時，就沒有看到債權人（即丙○○
    ）打人，她只是被打後一直唉唉叫等語；於本院審理時亦證
    稱：當天其有至現場執行假扣押，丙○○與甲○○發生爭執
    時都在其周圍，距離很近，中間並沒有視線擋到，其聽到吵
    架的聲音抬頭查看時，就看到甲○○過去揮打丙○○，丙○○一直躲避，甲○○一直勸阻不聽仍要繼續過去打丙○○，
    丙○○是被動的地位，一直被甲○○打，沒有還手，丙○○
    很瘦小，且又是到甲○○的處所，沒有反抗的餘地，而甲○○這邊有兒子、媳婦在場且都屢勸不聽，所以其才通知警網
    來支援，丙○○與甲○○間並無拉扯，是甲○○的兒子一直
    要搶丙○○皮包內的照相機及錄音機，丙○○一直拉著她的
    皮包，這時才有拉扯的行為，皮包是甲○○的兒子去拉扯的
    ，其要離開時，甲○○並無表示丙○○有打他，其亦未注意
    甲○○有無受傷，當時並無看到丙○○打甲○○等語明確（
    見本院卷第一○三頁至第一○六頁）；證人即本院民事執行
    處執達員戊○○於該傷害案件檢察官偵查中證稱：當天其有
    去執行假扣押貼查封公告，到了現場是一名年輕女士帶其張
    貼查封公告，後來債權人（即丙○○）要求其帶她去拍查封
    公告，可能丙○○拍照時有拍到別的東西，現場的一名年輕
    男子要求丙○○把放在袋內的照相機拿出來，進而拉扯丙○○的皮包，後來那位年紀稍長的女士（即甲○○）就由其背
    後衝過來揮拳打丙○○，其勸導甲○○不要再打人了，並把
    甲○○帶到另一個房間去，由在現場之那名年輕女士陪甲○○，其有看到甲○○揮拳打丙○○好幾次，但不知打到幾次
    ，整個過程中，丙○○並沒有打甲○○等語（見同前傷害案
    偵查卷第五十頁、第五一頁），於本院審理時證稱：當天貼
    完查封公告後準備離開，張小姐（即丙○○）問其查封公告
    貼在何處她要拍照，所以其帶丙○○進去，丙○○拍完查封
    公告後，趁其不注意又拍其他地方，引起白小姐（即甲○○
    ）的兒子（即馬子傑）不滿要來搶照相機，後來不知是甲○○或是馬子傑何人先動手打丙○○，其看到丙○○一直被打
    ，甲○○與馬子傑湊上來，其因懷孕所以閃避到一邊，印象
    中丙○○好像沒有打人或踢人，因丙○○的個子比較小，只
    是有二個人過去打丙○○，當天現場債權人丙○○只有一人
    ，甲○○那邊有甲○○、還有一個比較高的先生及一位小姐
    等語明確（見本院卷第一○六頁至第一○八頁）；證人即當
    天在場執勤支援之警員乙○○於本院審理時證稱：當天十一
    時許其配合法院民事執行處人員進行民事強制執行的勤務，
    到達查封現場後法院人員開始貼封條，貼完封條後因張小姐
    （即丙○○）要拍照，丙○○拍完封條後連白小姐（即甲○○）也拍，一名好像是甲○○的兒子要拿丙○○的底片，引
    起拉扯最後動手毆打，其有過去制止，當時丙○○躲都來不
    及了，並沒有看到丙○○打甲○○，拉扯皮包的有甲○○及
    甲○○的兒子，其看場面很亂，一個人無法應付，所以就立
    刻呼叫警網，當時甲○○並無反應被打，其過去勸阻後，甲○○他們就收手，衝突時間約一、二分鐘等語明確（見本院
    卷第一○九頁至第一一一頁），且當日發生衝突情形，亦據
    證人丁○○於該次之查封筆錄記載明確，且經本院調取本院
    九十二年度執全助字第一二一號民事保全程序卷宗核閱無誤
    ，是以案發當時告訴人丙○○既係突然遭被告甲○○及其子
    馬子傑動手毆打並欲搶走告訴人丙○○手上之照相機及皮包
    ，且告訴人丙○○身形較為瘦小，被告甲○○及其子馬子傑
    係一同前去毆打告訴人丙○○，顯見告訴人丙○○當時係遭
    被告甲○○及其子馬子傑二人同時圍上前毆打，且依證人丁○○、戊○○、乙○○等人所述其等見狀時即上前勸阻，而
    衝突時間僅一、二分鐘等情，而被告更係陳稱衝突時間僅數
    秒鐘等語，衡諸常情，一般人於突遭人毆打時，基於保護自
    己之本能通常第一時間之反應係閃避他人之攻擊，以本件係
    被告甲○○主動攻擊告訴人丙○○，且發生衝突時間甚短之
    情形下，告訴人丙○○又何以能在如此短暫時間內閃避攻擊
    後並對被告甲○○提出反擊，且造成被告甲○○受有如診斷
    證明書所記載之多處傷勢，從而，告訴人丙○○及證人丁○○、戊○○、乙○○等人於本院審理時所證述丙○○當時並
    無反抗餘地等情，應與事實相符；又被告甲○○於該傷害案
    件既稱告訴人丙○○動手毆打及用腳踢其身體，則於警方因
    雙方發生爭執之事前來時，理應告知警方其有遭受毆打及受
    傷，請求警方檢視傷處以為憑佐，並反制告訴人丙○○，然
    其並未如此為之，再者，依被告甲○○所提出之診斷證明書
    上記載被告甲○○在外觀上即有全身多處皮下瘀青，左手前
    臂擦挫傷六乘三公分、右手前臂擦挫傷十二乘四公分、右手
    腕抓痕二乘二公分、右手上臂抓痕一乘一公分、右上腹十乘
    十公分皮下瘀青合併壓痛、右臉頰壓痛等傷害，並有疑似腦
    震盪之情形，顯見被告甲○○所受傷勢非輕，而手臂、手腕
    之擦挫傷及抓痕於當時亦得輕易為人所查知，惟在場之本院
    民事執行處人員及警方人員亦看不出被告甲○○當時有受傷
    之跡象，顯然並無被告甲○○於該案所稱告訴人丙○○以徒
    手毆打及腳踢傷害其成傷之情事，告訴人丙○○告訴被告甲○○誣告實信而有徵。
  (三)又被告甲○○辯稱其確遭告訴人丙○○以腳踢腹部而受有傷
    害，並於該傷害案件提出驗傷診斷書一紙為證。惟查，被告
    甲○○前開驗傷診斷證明書固記載被告甲○○全身多處皮下
    瘀青，左手前臂擦挫傷六乘三公分、右手前臂擦挫傷十二乘
    四公分、右手腕抓痕二乘二公分、右手上臂抓痕一乘一公分
    、右上腹十乘十公分皮下瘀青合併壓痛、右臉頰壓痛及疑似
    腦震盪等傷勢，然本件被告與告訴人間係於九十三年六月四
    日發生爭執，而依該診斷證明書之記載，被告甲○○係於九
    十三年六月七日始至高診所就診，是如被告甲○○於九十四
    年六月四日即遭告訴人丙○○毆打，且全身受有多處瘀青及
    擦挫傷等傷害，尤有甚者，依該診斷證明書所載，被告甲○○就診時有疑似輕微腦震盪情形，顯見被告受傷非輕，何以
    遲至九十三年六月七日始至高診所就醫，其就診情形即屬有
    疑；又被告甲○○於本院審理時供陳其係遭告訴人丙○○以
    腳踢腹部而受傷，當天告訴人丙○○係穿有一點跟之黑色皮
    鞋，然經本院向被告甲○○就診之高診所函查結果，被告於
    就診時之右臉頰及右上腹部瘀青係最為明顯，經診斷結果應
    係軟性鈍器物（拳頭）所造成，此有高診所被告九十三年六
    月七日診療記錄影本一份在卷足參。是被告甲○○右上腹部
    及右臉頰之瘀青等傷害，顯非遭告訴人丙○○以有跟皮鞋或
    照相機等硬物踹踢或揮擊所造成甚明，且依前開證人丁○○
    、戊○○及江平信於本院審理時所證述雙方係在拉扯皮包，
    而被告甲○○陳稱告訴人丙○○之皮包當時係側背在左側，
    照相機亦拿在告訴人丙○○手上，其當時是要搶走照相機而
    發生拉扯等情，顯見當時告訴人丙○○應係要保護所背之皮
    包及照相機不讓被告甲○○及其子馬子傑取走，而以兩手將
    皮包等物往自己方向回拉並形成雙方拉扯之狀態，是該照相
    機既在被雙方拉扯狀態中，如何在空中揮舞並打到被告甲○○，且以雙方當時主要目標均係在爭奪告訴人丙○○之皮包
    及照相機，告訴人丙○○又如何以雙手抓被告甲○○之兩手
    臂及手腕，並造成被告甲○○兩手臂有瘀青、擦挫傷及抓痕
    等傷害；況如被告所述其與告訴人間係就皮包為拉扯，期間
    不過四、五秒鐘，告訴人丙○○又如何能在如此短時間內造
    成被告甲○○全身多處皮下瘀青及兩手腕、手臂擦挫傷、抓
    痕等傷勢？至高大成醫師雖診斷被告就診時之身體所形成之
    皮下瘀青及抓痕出血情形應為三至四天左右，然此僅足證明
    被告上開傷勢係三、四天前所造成，惟仍不足以認定即為告
    訴人所造成，且本件於九十三年六月四日告訴人丙○○在查
    封現場並無以手毆打或腳踢被告之事實，亦已如前述，是被
    告甲○○於該案指訴告訴人丙○○傷害之情節悖於情理至明
    ，其所辯顯非可信。又本件被告甲○○係於發生爭執後三日
    始至高診所就診，該診所負責治療之高大成醫師僅就被告甲○○之傷勢為診治，其並未在衝突發生之現場，是縱傳喚高
    大成醫師到院作證，亦僅足證明被告甲○○於就診時確有該
    診斷證明書所記載之傷害，然仍無從證明該傷害確係遭告訴
    人丙○○毆打所致，另高大成醫師就被告甲○○就診時傷勢
    之形成原因形成日期均已在病歷紀錄內詳細填載，並經本院
    調取上開病歷紀錄核閱屬實，是被告傷害之形成原因及所受
    傷害經過期間等事實，依上開診斷證明書及病歷紀錄已足證
    明，自無再傳喚負責診療之高大成醫師就已於診斷證明及病
    歷紀錄詳為記明之關於被告甲○○就診時傷勢之形成原因及
    日期等事實再為說明之必要，是辯護人雖聲請以鑑定證人身
    份傳喚高大成醫師到院說明被告甲○○當時所受之傷害，是
    本院認為無另行傳喚高大成醫師以鑑定證人身分到庭說明調
    查之必要，併予敘明。
  (四)綜上所述，本件事證明確，被告所辯均無足採，其犯行洵堪
    認定。
二、核被告甲○○所為，係犯刑法第一百六十九條第一項之誣告
    罪。爰審酌被告因其夫江篤信為告訴人丙○○之前夫且有財
    務糾紛而生嫌隙，其於告訴人訴請查封江篤信財產時，因上
    開細故與告訴人丙○○發生爭執及毆打告訴人丙○○後，竟
    仍誣指告訴人丙○○傷害其身體，對告訴人丙○○所生之損
    害非微，惟該傷害案經臺灣臺中地方法院檢察署檢察官查明
    後為不起訴處分，被告聲請再議後為臺灣高等法院臺中分院
    檢察署駁回再議確定，及於案發後仍未向告訴人丙○○道歉
    或為任何賠償，於審理中仍未能坦認犯行之態度等一切情狀
    ，量處如主文所示之刑。末查，被告前未曾受有期徒刑以上
    刑之宣告，有臺灣高等法院被告全國前案紀錄表一份在卷可
    按，其因一時失慮，偶罹刑典，經此刑之宣告後，應知警惕
    而無再犯之虞，本院認以暫不執行其刑為當，併予宣告緩刑
    二年，用啟自新。
據上論結，應依刑事訴訟法第四百五十二條、第二百九十九條第
一項前段，刑法第一百六十九條第一項、第七十四條第一款，判
決如主文。
中　　華　　民　　國　　94　　年　　10　　月　　21　　日
                  刑事第六庭    審判長法  官  簡源希
                                      法  官  鄧敏雄
                                      法  官  戴博誠
上正本證明與原本無異。
如不服本判決，應於送達後十日內向本院提出上訴狀（須附繕
本），上訴於臺灣高等法院臺中分院。
                                      書記官  鄭淑英
中　　華　　民　　國　　94　　年　　10　　月　　21　　日
【附錄論罪科刑法條】
刑法第一百六十九條第一項：
意圖他人受刑事或懲戒處分，向該管公務員誣告者，處七年以下
有期徒刑。
